【裁判字號】    97,上訴,1120
【裁判日期】    971223
【裁判案由】    毒品危害防制條例
【裁判全文】
臺灣高等法院臺南分院刑事判決        97年度上訴字第1120號
上  訴  人
即  被  告  甲○○
選任辯護人  蔡弘琳律師
            蘇正信律師
            蔡進欽律師
上列上訴人因毒品危害防制條例案件，不服臺灣臺南地方法院97
年度訴字第59號中華民國97年7月25日第一審判決（起訴案號：
臺灣臺南地方法院檢察署96年度偵字第6801號），提起上訴，本
院判決如下：
    主  文
上訴駁回。
    事  實
一、甲○○有施用第二級毒品甲基安非他命之需求（起訴書誤載
    為安非他命，下稱甲基安非他命，施用部分另業經台灣台南
    地方法院裁定送觀察、勒戒及強制戒治確定）。其明知甲基
    安非他命係毒品危害防制條例第二條第一項第二款所管制之
    第二級毒品，不得非法持有、販賣，先為供己施用，於民國
    九十六年四月二十四日某時，在臺南市中山公園附近，向真
    實姓名年籍均不詳自稱「王年發」之男子，以新臺幣（下同
    ）四萬元購得海洛因十三包（持有海洛因部分業經臺灣臺南
    地方法院檢察署檢察官為不起訴處分確定）及甲基安非他命
    三十六包（含袋重計六十二點七公克）後，至遲於翌日為警
    查獲前某時，竟萌生販賣上開持有中之甲基安非他命以營利
    之意圖。嗣其於翌日下午五時三十七分許，為警在其臺南市
    安南區○○路○段十二巷二一三弄四五號住處前查獲，且自
    其手提包內扣得上開海洛因及甲基安非他命、玻璃球七顆、
    塑膠管吸食器二支、分裝匙一支、不明殘渣夾鏈袋三只、中
    型夾鏈袋二十八只、大型夾鏈袋一百八十九只、電子秤一臺
    、行動電話四支（其中一支插置門號為000000000
    0號ＳＩＭ卡）、ＳＩＭ卡六片、記載不明編號及數字之便
    條紙一張、現金二萬七千五百元。
二、案經臺南市警察局第三分局報請臺灣臺南地方法院檢察署檢
    察官偵查起訴。
    理  由
甲、證據能力之說明
一、警員接聽被告手機，查獲證人林世富、曾信瑜欲向被告購買
    安非他命部分：按除法律另有規定外，實施刑事訴訟程序之
    公務員因違背法定程序取得之證據，其有無證據能力之認定
    ，應審酌人權保障及公共利益之均衡維護，刑事訴訟法第一
    百五十八條之四定有明文。至違反法定程序取得之證據所生
    之衍生證據，其有無證據能力之認定，刑事訴訟法雖未定有
    明文，惟刑事訴訟目的，固在發現真實，藉以維護社會安全
    ，但其手段仍應合法純潔、公平公正，以保障人權，倘為非
    依法定程序取得之證據所生之衍生證據，而法院若容許該項
    證據作為認定犯罪事實之依據有害於公平正義時，自應排除
    其證據能力，是違背法定程序取得證據之衍生證據，其證據
    能力有無，仍應類推適用刑事訴訟第一百五十八條之四之規
    定，審酌人權保障及公共利益之均衡維護而認定，以期保障
    個人基本人權、兼顧真實之發現，而達社會安全維護目的。
    查本案扣案證物均係臺南市警察局第三分局警員使用原審法
    院核發九十六年度南院刑搜字第三七八七號搜索票對被告實
    施搜索所扣得，此有卷附上開字號搜索票及搜索扣押筆錄影
    本可憑。可見本件搜索扣押並無任何違背法定程序之處。惟
    隱私權係屬憲法所保障之基本權利，被告因涉嫌違反毒品危
    害防制條例案件，為警合法搜索扣得插置門號為00000
    00000號ＳＩＭ卡之行動電話，司法警察固可調查該具
    行動電話及插置之ＳＩＭ卡內存取之通聯紀錄，惟並不表示
    司法警察即可未經被告同意，隨意接聽該扣案行動電話，以
    探知任何欲與被告秘密通訊之人別及通訊內容，此舉侵害被
    告隱私權甚明。然此種偽以經被告授權之友人而接聽其行動
    電話之方式，因可使通話對方知悉接聽之人並非原持有人，
    而選擇是否透過接聽之人轉達，抑或以其他方式或於其他時
    間再聯繫原持有人，乃所侵害被告隱私權之情節尚非嚴重；
    本案警員因查獲被告持有上開為數不菲之毒品，而合理懷疑
    被告涉有販賣毒品犯嫌，遂於不詳人士撥打被告上開行動電
    話時，偽以經被告授權之友人接聽，顯非惡意侵害被告隱私
    權；本案被告意圖販賣而持有不少數量之甲基安非他命及海
    洛因，苟經散佈予大眾，勢將戕害國人身心健康及危害社會
    秩序，此種法益保護自應較保障被告隱私權為優先；反之，
    倘在合理懷疑有不詳人士撥打被告行動電話欲購買毒品時，
    絕對禁止司法警察藉由接聽電話之調查手段取得相關情資，
    恐將無從查證被告持有大量毒品之主觀意圖。乃本院審酌犯
    罪偵查手段、真實發現、公共利益維護、人權保障、對被告
    防禦權之不利益、被告及其辯護人並未爭執此部分證據能力
    等因素，依比例原則加以衡酌，認司法警察因此所取得欲購
    買毒品之人別及通訊內容情資，有證據能力，即無排除衍生
    證據之問題。乃嗣後證人林世富、曾信瑜警詢時之陳述，被
    告及其選任辯護人既同意作為證據，證人林世富、曾信瑜於
    檢察官偵訊時之證述，既經具結後所為，復無事證顯示有何
    顯不可信之情況，依刑事訴訟法第一百五十九條之五第二項
    、第一項及同法第一百五十九條之一第二項規定，均有證據
    能力。
二、被告警詢及偵查中之供述、事實欄所列之扣案物品及內政部
    警政署刑事警察局九十六年五月二十九日刑鑑字第○九六○
    ○七五○七六號鑑定書，被告及其辯護人均未爭執其證據能
    力，且無事實顯示係公務員違法蒐證取得、偽造、變造或登
    載不實，均有證據能力。
三、臺灣臺南地方法院檢察署九十六年度毒偵字第一八九七號聲
    請簡易判決處刑書及同年度字第一八九六號起訴書，僅係該
    案承辦檢察官對該案卷內證據之評價及意見，既非人證、亦
    非書證或物證，自無證據能力。
乙、實體事實之認定
一、訊據被告對於上開客觀事實均不爭執，惟矢口否認有何意圖
    販賣而持有甲基安非他命之犯行，辯稱略以：伊購買毒品是
    要供己施用，單憑扣案毒品及證人曾信瑜、林世富前後矛盾
    之指證，顯難推論被告有意圖販賣而持有之主觀犯意云云。
二、經查：
  (一)被告有施用甲基安非他命犯行及其於上開時地購入甲基安非
    他命並為警查獲等事實，業據其於警詢、偵訊、原審及本院
    審理程序中坦承不諱，且有詮昕科技股份有限公司濫用藥物
    尿液檢驗報告及臺南市警察局第三分局送驗尿液及年籍對照
    表在卷可參（被告施用毒品案警卷第五頁、警卷第二二頁）
    ，及扣案甲基安非他命三十六包（鑑定成分情形詳後）、玻
    璃球七顆、塑膠管吸食器二支及分裝匙一支可資佐證無疑。
  (二)證人林世富於九十六年四月二十五日晚間九時許，曾以其所
    使用插置門號0000000000號ＳＩＭ卡行動電話撥
    打被告上開所使用插置門號0000000000號ＳＩＭ
    卡行動電話，欲向被告購買甲基安非他命，因而為警查獲一
    節，業據證人林世富於警詢及偵訊，原審詰問時證述明確（
    警卷第二至三頁、偵查卷第二九頁、原審卷第67頁），核與
    證人即偽稱係被告友人而接聽上開電話之警員冷澤泉於原審
    審理程序之證述大致相符。
  (三)證人曾信瑜於九十六年四月二十六日晚間九時許，曾以其所
    使用插置門號0000000000號ＳＩＭ卡行動電話撥
    打被告上開所使用插置門號0000000000號ＳＩＭ
    卡行動電話，欲向被告購買甲基安非他命，因而為警查獲一
    節，亦據證人曾信瑜於警詢時證述明確（警卷第二至三頁、
    原審卷第77頁），核與證人冷澤泉於原審審理時之證述大致
    相符（原審卷第137-139頁）。則渠等上開欲向被告購買甲
    基安非他命之證述，自堪信實。至證人林世富於原審審理時
    又改稱：當天是要向被告要回手機，順便向被告要東西來吃
    云云，證人曾信瑜於原審審理時亦改稱：當天是要向被告拿
    藥云云，顯係迴護被告之詞，均不足採。
  (四)查：販賣毒品係重大犯罪，雙方必盡量秘密交易及極力避免
    為警查緝，證人林世富知悉可向被告購買甲基安非他命，其
    於偵訊時固證述係經他人介紹（偵查卷第二八頁），然勢必
    賣方先行釋出訊息，媒介者方能從中居間；更何況，證人曾
    信瑜於偵訊時係證述被告曾經直接告訴伊他有在賣甲基安非
    他命等語（偵查卷第二九頁）。證人冷澤泉亦證述伊偽稱被
    告之小弟接聽電話之過程中，林世富及曾信瑜均未於電話中
    明白指出洽購毒品之種類，而係表達「被告知悉伊等要何種
    東西」之意思。顯見該二人與被告之間，已經存有一定默契
    。可見在證人林世富、曾信瑜撥打電話欲向被告購買甲基安
    非他命而為警查獲前，被告已具有營利賣出甲基安非他命之
    犯意甚明。此外，尚有扣案為數不少且分裝妥當之甲基安非
    他命可佐，及內政部警政署刑事警察局九十六年五月二十九
    日刑鑑字第○九六○○七五○七六號鑑定書在卷足參（偵查
    卷第七十頁）。此部分被告犯行，事證明確，至堪認定。
三、論罪科刑
  (一)核被告所為，係犯毒品危害防制條例第五條第二項之意圖販
    賣而持有第二級毒品等罪。被告持有第二級毒品之低度行為
    ，應為意圖販賣而持有第二級毒品之高度行為所吸收，不另
    論罪。且因本院認定下述被告被訴販賣安非他命之事實應不
    另為無罪之諭知，係起訴事實減縮，不涉變更起訴法條之問
    題，合先敘明。
四、不另為無罪諭知：
  (一)公訴意旨另以：被告甲○○基於販賣甲基安非他命集合犯意
    ，於九十五年間向不詳之人販入及先後於九十六年四月十四
    日、同年月二十四日下午七時至九時許，在臺南市中山公園
    等處，向「王年發」販入甲基安非他命各三十六包供己販賣
    用，且基於販賣甲基安非他命之集合犯意，自九十五年十、
    十一月間起，至九十六年四月二十一、二十二日止，在臺南
    市○○區○○路一段四五九巷四十號附近之便利超商處，以
    每包一千元價格，販賣甲基安非他命與林世富三次；於九十
    六年三月間、同年四月一日、同年四月十日，在臺南市○○
    區○○路一段四五九巷三七號附近之統一便利超商處，以每
    包一千元或五百元價格，販賣甲基安非他命與曾信瑜三次（
    第一次一千元、第二、三次中有一次五百元，另一次一千元
    ）。因認被告上開部分涉犯販賣第二級毒品之罪嫌等語。
  (二)公訴人認被告涉犯此部分罪行，仍以被告於警詢及偵訊時之
    陳述、證人林世富、曾信瑜於偵訊時之證述、上開扣案物品
    及內政部警政署刑事警察局鑑定書為據。按犯罪事實應依證
    據認定之，無證據不得認定事實，刑事訴訟法第一百五十四
    條第二項定有明文。又施用毒品者指稱其向某人買受毒品之
    證詞，不得作為有罪判決之唯一證據，仍須調查其他必要之
    證據，以察其是否與事實相符；蓋毒品買受者之指證，其憑
    信性於通常一般人已有所懷疑，尚難確信其為真實之程度，
    況依毒品危害防制條例第十七條之規定，其供出毒品來源因
    而破獲者，復得減輕其刑，則其指證之真實性猶有疑慮，是
    施用毒品者之指證，其真實性有待其他必要證據加以補強。
    所謂必要之補強證據，固不以證明販賣毒品犯罪構成要件之
    全部事實為必要，但以與施用者之指證具有相當之關聯性為
    前提，其經與施用者之指證綜合判斷，已達於確信其為真實
    之程度者，始得為有罪之認定。向為本國實務通說見解。
  (三)訊據被告坦承有於九十六年四月十四日、二十四日向「王年
    發」購買甲基安非他命各三十六包，惟堅決否認有何販賣甲
    基安非他命犯行，辯稱略以：伊購買甲基安非他命是供自己
    施用，且與林世富及曾信瑜並無毒品往來等語。
  (四)被告固自承於九十六年四月十四日曾向「王年發」購買甲基
    安非他命三十六包，然該部分僅有被告供述，且被告一再堅
    稱係供己施用；證人林世富及曾信瑜固於警詢時證述均以前
    揭所述行動電話門號（林世富為0000000000號、
    曾信瑜為0000000000號）與被告上開門號（即0
    000000000號）聯繫，然亦未經調取通聯紀錄等證
    據，可與證人林世富及曾信瑜上開偵查中之指證互核，自難
    以被告「九十六年四月十四日購得甲基安非他命三十六包」
    之供述，與證人林世富「九十六年四月二十一、二十二日曾
    向被告購買甲基安非他命」之證述及證人曾信瑜「九十六年
    三月間、同年四月一日及同年四月十日曾向被告購買甲基安
    非他命」之證述相互補強，甚至得被告先販入甲基安非他命
    復予以賣出之確切心證。至被告所經扣得分裝匙一支、中型
    夾鏈袋二十八只、大型夾鏈袋一百八十九只、電子秤一臺等
    物，經驗上固常屬販賣毒品所用之物，惟並非施用毒品者即
    未嘗使用，是亦難憑以斷定被告確有販賣毒品犯行。
  (五)末按被告否認犯罪事實所持辯解縱使不能成立，除非有確實
    證據足以證明對於被告犯罪已無合理之懷疑外，不能遽為有
    罪之認定，此即為無罪推定原則之旨趣。被告自承於九十六
    年四月十四日、二十四日均購得甲基安非他命各三十六包（
    尚不算入海洛因），買一次約施用一個多禮拜，因所購得毒
    品品質比較差，沒那麼耐用云云，然查被告為警查扣之甲基
    安非他命，經抽檢其中一包，純度約百分之九十八，有上開
    內政部警政署刑事警察局鑑定書可憑，絕非如被告所稱「品
    質較差」，則被告上開辯解顯有不實。然有關被告此部分被
    訴事實，既乏充分之積極證據，本院仍難憑以認定被告有販
    賣行為。
  (六)綜上，被告上開被訴販賣甲基安非他命部分，公訴人所提出
    之證據及指出之證明方法，尚不足為被告有罪之證明，或說
    服本院形成被告有罪心證。此外，復查無其他積極證據足資
    證明被告確有上開公訴人所指犯行，惟被告上開被訴部分，
    公訴人認與其前開經本院論罪科刑之犯罪事實，有吸收犯之
    實質上一罪關係，即為一訴，應不另為無罪判決之諭知。
五、原審因予適用毒品危害防制條例第五條第二項、第十八條第
    一項前段、第十九條第一項，並審酌被告有施用甲基安非他
    命之惡習，當知毒品對於人體身心殘害頗大，竟為求獲利而
    伺機出售，查扣之毒品數量非微，如經販售，獲利頗豐，亦
    將敗壞社會治安，所幸尚未賣出，犯罪所生損害非鉅，又被
    告犯後否認意圖販賣而持有第一級毒品犯行，未見悔悟，兼
    衡其智識程度等一切情狀，量處有期徒刑六年，扣案甲基安
    非他命三十六包（含袋原重計六十二點七公克，因鑑定取其
    中零點一三公克用罄，餘六十二點五七公克），係查獲之毒
    品，不論屬於犯人與否，應依毒品危害防制條例第十八條第
    一項前段之規定沒收銷燬之。至扣案盛裝甲基安非他命之包
    裝袋三十六只，係被告所有並供意圖販賣而持有甲基安非他
    命之財物，應另依同條例第十九條第一項規定諭知沒收。又
    被告所犯係「意圖販賣而持有第二級毒品罪」，而非「販賣
    第二級毒品罪」，乃供分裝毒品之器具即非供其犯罪所用及
    預備之物。故其餘扣案物，或經驗上屬施用甲基安非他命所
    用，如玻璃球七顆、塑膠管吸食器二支、分裝匙一支、不明
    殘渣夾鏈袋三只，或無明確事證顯示供被告意圖販賣而持有
    甲基安非他命所用，如中型夾鏈袋二十八只、大型夾鏈袋一
    百八十九只、電子秤一臺，或與持有甲基安非他命行為無涉
    ，如行動電話四支、ＳＩＭ卡六片、記載不明編號及數字之
    便條紙一張、現金二萬七千五百元，均不為沒收之諭知。被
    訴販賣安非他命部分，原審以不能證明被告犯罪而諭知無罪
    之判決，均核無不合，被告上訴意旨，仍執前詞，指摘原判
    決不當，非有理由，應予駁回。
據上論結，應依刑事訴訟法第368條，判決如主文。
本案經檢察官趙中岳到庭執行職務。
中    華    民    國    97    年    12    月    23    日
                  刑事第五庭    審判長法  官  楊明章
                                      法  官  顏基典
                                      法  官  楊子莊
以上正本證明與原本無異。
如不服本判決應於收受送達後10日內向本院提出上訴書狀，其未
敘述上訴理由者，並得於提起上訴後10日內向本院補提理由書（
均須按他造當事人之人數附繕本）「切勿逕送上級法院」。
                                      書記官  王全龍
中    華    民    國    97    年    12    月    23    日
附錄論罪科刑法條
毒品危害防制條例第五條第二項
意圖販賣而持有第二級毒品者，處五年以上有期徒刑，得併科新
臺幣五百萬元以下罰金。
附表
┌──┬─────────────┬─────┬─────────┐
│編號│   應沒收或沒收銷燬之物   │處分方式  │ 法律依據         │
├──┼─────────────┼─────┼─────────┤
│ 一 │甲基安非他命拾陸包（驗餘│沒收銷燬  │毒品危害防制條例第│
│    │含袋重計陸拾貳點伍柒公克）│          │十八條第一項前段  │
├──┼─────────────┼─────┼─────────┤
│ 二 │盛裝甲基安非他命之包裝袋計│沒收      │毒品危害防制條例第│
│    │拾陸只                  │          │十九條第一項      │
└──┴─────────────┴─────┴─────────┘


司法院資訊處製作；財團法人民間司法改革基金會備份。
